臺灣桃園地方法院民事判決
111年度婚字第305號
原      告  甲○○
被      告  乙○○
上列當事人間請求離婚事件，本院於民國111 年11月16日言詞辯
論終結，判決如下：
    主  文
准原告與被告離婚。
訴訟費用由被告負擔。
    事實及理由
壹、程序方面：
    被告經合法通知，未於言詞辯論期日到場，核無家事事件法
    第51條準用民事訴訟法第386條所列各款情形，爰依原告之
    聲請，由其一造辯論而為判決。
貳、實體方面：　　　　　　
一、原告起訴主張略以：兩造於民國88年1 月15日結婚，婚後生
    有三名子女甲○○、乙○○及丙○○，現婚姻關係仍存續中。婚姻
    期間被告性格專制跋扈，未曾分擔任何家務，工作不順即對
    原告怒罵、摔東西，且時常在外喝酒夜歸，疏於照顧家庭，
    原告為了維持家庭完整，一直採取忍讓態度。於原告中風、
    生病住院時，被告未曾提供任何照顧，原告皆自行就醫、復
    健。近來原告因從事仲介工作，客人多於晚上才方便看屋，
    原告於煮完晚餐後外出工作帶客人看屋，詎被告竟將原告衣
    物收拾打包丟置於房外，晚上亦經常將原告反鎖在房門外，
    不讓原告進入房間睡覺，原告只能委屈睡在客廳沙發。又被
    告於缺錢向原告索取金錢時，倘原告拒絕，即會遭被告冷言
    冷語對待。原告因無法忍受被告長期如上述方式之對待及精
    神壓力，故於111 年初搬離兩造住處。被告對於原告毫無誠
    摯相愛、相互敬重之情，兩造存有難以維持婚姻之重大事由
    ，爰依民法第1052條第2 項規定訴請離婚等語。並聲明：請
    准原告與被告離婚。
二、被告未於言詞辯論期日到場，亦未提出書狀作何聲明或陳述
    。
三、本院判斷：
　㈠原告主張兩造於88年1 月15日結婚，婚後育有三名子女甲○○
    、乙○○及丙○○，現婚姻關係存續中，且兩造原同住於桃園市
    ○○區○○○街0巷00號3樓，惟原告於111 年初搬離兩造共同住
    所等情，有兩造戶籍謄本在卷可佐（本院卷第6 至7 頁），
    復為兩造所不爭執，原告上開主張堪信為真。
　㈡按夫妻間有民法第1052條第1 項所列舉各款以外之重大事由
    ，難以維持婚姻者，夫妻一方得請求離婚；但其事由應由夫
    妻一方負責者，僅他方得請求離婚，民法第1052條第2 項定
    有明文。又婚姻如有難以維持之重大事由，於夫妻雙方就該
    事由均須負責時，應比較衡量雙方之有責程度，僅責任較輕
    之一方得向責任較重之他方請求離婚，如雙方之有責程度相
    同，則雙方均得請求離婚（我國最高法院95年度民事庭第5 
    次會議決議意旨參照）。婚姻之意義既在於：夫妻間共同生
    活、互相體諒扶持、履行彼此對婚姻之承諾，若夫妻雙方無
    法溝通，漠不關心聞問，則婚姻共同生活之意義已蕩然不存
    ，雙方復無繼續履行共同生活之意願，客觀上亦無回復共同
    生活之可能，即應認兩造間之婚姻無任何實質意義可言，應
    准無可歸責之一方或責任較輕之一方請求離婚，若雙方之有
    責程度相同，則應許雙方均得請求離婚。至於是否有難以維
    持婚姻之重大事由，判斷標準為婚姻是否已生破綻而無回復
    之希望，此應採客觀標準，即難以維持婚姻之事實，是否已
    達於倘處於同一情況，任何人均將喪失維持婚姻希望之程度
    以決之（最高法院87年度台上字第1304號判決要旨參照）。
  ㈢原告主張被告婚後時常在外喝酒夜歸，工作不順即對原告怒
    罵、摔東西，且疏於照顧家庭等情，然查：
　　⒈證人即兩造之女乙○○到庭證稱：被告不會拿生活費給原告
      ，但會給小孩生活費，... ，伊小時候有看過被告摔東西
      ，長大後只有聽到吵架聲音而已，看到被告摔東西大約是
      伊國小的時候，伊現在大四了，應該迄今約十幾年前等語
      （見本院卷第41頁）。
　　⒉證人即兩造之子甲○○到庭證稱：伊小時候很常看到兩造吵
      架，現在吵架比較少，但兩造還同居時，會因為一些事情
      而被告會有甩門的動作，以前兩造吵架是因為被告下班時
      都沒有直接回家，原告認為被告都是顧外面（例如吃飯時
      間被告下班後還是在朋友家喝酒）等語（見本院卷第42頁
      背面）。
　  ⒊證人即兩造之子徐偉倫到庭證稱：小時候（我國小的時候
      ）有看過被告對原告摔東西，最近沒有。被告有常常喝酒
      夜歸，下班會去朋友那邊喝酒，比較晚回來，大約8 、9 
      點回來，幾乎每天會喝，現在就沒有，現在大部分是6 、
      7 點回家等語（見本院卷第43頁背面至第44頁）。   
　　⒋依上開兩造之三名子女所述，被告前雖有原告所指在外喝
      酒晚歸之情，惟現在已無此情形；關於原告指述被告工作
      心情不佳時無故怒罵原告、摔東西等節，亦僅在多年前始
      有發生，原告並未提出積極事證足以證明被告近年來有類
      似怒罵、摔東西之暴力舉動，故此部分自難為有利於原告
      主張「兩造婚姻因被告上開行為而產生破綻」之認定。又
      依證人乙○○之證詞，可知被告於兩造同住期間，尚有負擔
      子女的生活費，是以被告應非全然置家庭於不顧，僅可能
      是分擔家庭生活費數額未達原告所認可之數額，故亦無從
      逕認定被告多年來對家庭子女毫無貢獻關心。
  ㈣原告復主張：近期被告將原告衣物收拾打包後丟置於房外，
    且晚上經常將原告反鎖在房門外，不讓原告進房間睡覺，被
    告亦經常對原告冷言冷語，原告不堪忍受遂搬離兩造住所，
    因而兩造分居至今等情，業據原告提出原告衣物遭打包放置
    客廳之照片、兩造對話訊息截圖等為佐（見本院卷第8 至11
    頁）。因上開原告所提出之事證，尚無法窺得兩造日常生活
    互動之全貌，本院為進一步瞭解兩造分居前感情相處之真實
    情狀，乃囑請桃園市政府警察局查訪被告，並就兩造平日之
    相處情形訊問兩造之子女，分述如下：
　　⒈證人即兩造之女乙○○證稱：兩造蠻常吵架的，伊聽到兩造
      於吵架時，原告會抱怨家裡經濟都是原告負擔；111 年1 
      月間被告把原告的衣物放在房門外，被告對原告說出去就
      不要再回來了，被告經常把原告反鎖在他們二人睡的房門
      外，被告一星期約會有2 、3 次將原告反鎖在房門外，原
      告會跑來跟伊睡，兩造感情從以前就不是很好，因為兩造
      吵架，原告於111年農曆年過後搬離住所等語（見本院卷
      第40頁至第41頁）。
　　⒉證人即兩造之子甲○○證稱：被告回來就回房間，兩人沒有
      甚麼互動，在分居之前兩造有吵架，兩造吵架時是被告比
      較兇，現在被告都是沉默，電視開很大聲都不理會；原告
      原來是家庭主婦，後來外出工作大約5 、6 點就回來煮飯
      ，最後是換到房仲的工作，會10點、11點回來，被告好像
      有為了原告晚回來這件事情而吵架，伊知道被告常常把原
      告鎖在房門外，原告做房仲一個禮拜大概會有2 、3 天晚
      歸等語（見本院卷第42至43頁）。
　　⒊證人即兩造之子徐偉倫證稱：兩造感情一直都不太好，常
      常吵架，平日兩造都不太會說話等語（見本院卷第43頁背
      面至第44頁）。
　　⒋本院囑桃園市政府警察局蘆竹分局派警員至被告住所地查
      訪被告，據被告表示：111 年1月間伊僅是將原告衣物放
      在客廳而已，伊酒後摔家中家俱、家電，已經是15年前的
      事，伊是經常把原告鎖在房間外，不是反鎖在家門外，伊
      經常晚上不讓原告睡在房間，是因原告經常晚歸又不接電
      話，伊才把房間門鎖起來，不讓她進來睡，原告如果想離
      婚就請法院直接判離婚，伊也不想至法院開庭等語，以上
      有桃園市政府警察局蘆竹分局111 年10月3 日蘆警分防字
      第1110029805號函所附查訪紀錄表在卷可佐（見本院卷第
      35至36頁）。
　　⒌綜觀上開證人及被告之陳述，可知兩造間已因長年爭吵而
      感情失和，相處模式逐漸演變為兩造互相冷漠以對，無法
      正向溝通任何事務，被告對於原告因工作晚歸之議題無法
      嘗試理解、包容，為此多次將原告反鎖在房間外，不讓原
      告入內睡覺，並將原告衣物打包堆置於客廳，顯然係以冷
      暴力方式對待原告，其所採取的手段令原告在子女面前難
      堪，亦完全不尊重原告在家中之地位及應有的人格尊嚴，
      而原告則選擇於111 年農曆過年後負氣獨自離家，拒絕繼
      續與被告同住生活，兩造自此分居至今。被告於本院囑託
      警員詢問時，雖稱「不願意離婚」，惟被告觀念固著傳統
      ，視原告操持家務、對於家庭的付出為理所當然，自己對
      於諸多家庭事務、夫妻感情之維繫，則均採取消極的態度
      ，被告甚至不願到法院開庭以陳明其不願離婚的理由或想
      法，足見被告顯然缺乏繼續共同經營圓滿婚姻生活的用心
      。原告於今年農曆過年後自行搬離兩造之共同住所，不再
      返家，雖非完全無責，惟被告多次將原告反鎖在房間外、
      並將原告衣物打包堆置於客廳而未與原告溝通、未給予原
      告應有尊重的冷暴力行為，亦係兩造產生摩擦的主因。兩
      造於共同生活期間摩擦頻生，惟雙方均未努力化解歧見，
      冷默相待，被告責怪原告晚歸，將原告衣物打包堆置於客
      廳、多次將原告反鎖在房間外，以作為發洩怒氣制裁原告
      的手段，致使夫妻間感情裂痕不斷擴大致難以回復，兩造
      於分居期間也均無任何修復關係之舉，被告連原告辛苦工
      作所導致之晚歸，均難以體諒容忍（原告經常於晚上10點
      、11點回家，顯係基於房屋仲介業之工作性質始然，而此
      回家之時點，衡諸目前社會常情，許多行業別均屬相同，
      被告或可加以體恤，被告如認原告晚歸不妥，亦應提出與
      原告理性討論、共商因應之道），被告所採取的反制手段
      苛刻、令人難堪，難期兩造於婚姻關係中再繼續相互體諒
      、扶持、甘苦與共，是原告主張兩造之婚姻已難以維持，
      非屬無據。依前述，兩造間之婚姻已生重大不能回復之破
      綻，並達於倘處於同一境況，任何人均將喪失維持婚姻意
      願之程度，而此破綻原因之形成、擴大、甚至達不可回復
      之程度，兩造均屬可歸責，且兩造可歸責之程度相當（被
      告未予原告應有的尊重、原告負氣離家，兩人長期冷默相
      待、均無修復關係之舉），揆諸前揭規定，原告依民法第
      1052條第2 項之規定請求判決離婚，於法並無不合。
四、從而，本件原告依民法第1052條第2 項之規定，請求判決准
    與被告離婚，為有理由，應予准許。
五、據上論結，本件原告之訴為有理由，依家事事件法第51條、
    民事訴訟法第385 條第1 項前段、第78 條 ，判決如主文。
中　　華　　民　　國　　111 　年　　12　　月　　5 　　日
                  家事法庭  法  官  林曉芳
　　　　　　　　　
以上正本係照原本作成。
如對本判決上訴，須於判決送達後20日之不變期間內，向本院提
出上訴狀。如委任律師提起上訴者，應一併繳納上訴審裁判費。
中　　華　　民　　國　　111 　年　　12　　月　　5 　　日
                            書記官  甘治平